臺灣高等法院臺南分院刑事判決　　　　　九十一年度交上易字第一一六五號　　Ｇ
　　　上　訴　人　臺灣雲林地方法院檢察署檢察官
　　　被　　　告　甲　○　○
右上訴人因被告過失致死案件，不服臺灣雲林地方法院九十一年度交易字第一０四號
中華民國九十一年九月十三日第一審判決（起訴案號：臺灣雲林地方法院檢察署九十
一年度偵字第一八八一號），提起上訴，本院判決如左：
      主      文
上訴駁回。
      事      實
一、甲○○於民國九十一年四月二十七日，騎乘車牌號碼ＫＫ三─五一六號機車，並
    在時速限速四十公里以下路段，沿雲林縣林內鄉○○村○○路由東往西方向行駛
    ，於同日十三時十分許，行經該路永安橋前之無號誌交岔路口時，本應注意騎乘
    機車行車速度應依標誌之規定，行經無號誌之交岔路口，應減速慢行，作隨時停
    車之準備及車輛行至無號誌之交岔路口，如同為直行車或轉彎車者，左方車應暫
    停讓右方車先行，以避免危險之發生，而當時情況天候晴、日間自然光線、路面
    狀態乾燥、無缺陷、無障礙物、視距良好，並無不能注意之情事，乃其能注意竟
    疏未注意減速慢行，及左方車應暫停讓右方車先行，反以時速逾四十公里之高速
    急駛，適右方由戴張珠騎乘車牌號碼ＵＳＢ─九四二號機車，由北往南方向駛至
    ，亦疏未注意行經該無號誌交岔路口時，應注意車前狀況，並隨時採取必要之安
    全措施，而貿然通過，二車因而發生碰撞，戴張珠人車倒地，致受有頭部外傷、
    腦出血等傷害，經送醫急救後，延至翌日即同年月二十八日凌晨一時三十分許不
    治死亡。甲○○於本件車禍肇事後犯罪未發覺之前，在警方據報前往車禍現場處
    理時，當場向處理警員承認為肇事人，自首並接受裁判。
二、案經戴張珠之子乙○○訴由雲林縣警察局斗六分局報請臺灣雲林地方法院檢察署
    檢察官相驗後偵查起訴。
      理      由
一、訊據被告甲○○對於右揭時、地，騎乘車號ＫＫ三─五一六號機車，沿雲林縣林
    內鄉○○村○○路由東往西方向行駛，行經該路永安橋前之無號誌交岔路口時，
    因疏未減速慢行，作隨時停車之準備，及左方車應暫停讓右方車先行，以避免危
    險之發生，貿然以時速逾四十公里之高速行駛，而撞及自北向南由被害人戴張珠
    騎乘之車號ＵＳＢ─九四二號機車，使被害人戴張珠人車倒地，因受有頭部外傷
    、腦出血等傷害，經送醫急救不治死亡等情，迭於警訊、偵查中及原審審理時及
    本院審理時坦白承認，核與告訴人載長進指稱被害人載張珠因車禍死亡之情節相
    符，並有雲林縣警察局道路交通事故調查報告表、受理各類案件紀錄表、意外死
    亡案件初步調查報告表、交通事故談話紀錄表及肇事現場各乙紙及照片十六幀在
    卷可證；另被害人載張珠確因本件車禍致頭部外傷、腦出血等傷，送醫後不治死
    亡，有行政院衛生署雲林醫院診斷證明書一紙在卷可證，復經臺灣雲林地方法院
    檢察署檢察官督同檢驗員相驗屬實，製有驗斷書、相驗屍體證明書、勘驗筆錄等
    附卷可稽，被告之自白核與事實相符，應堪採信。
二、按「行車速度，應依標誌之規定，行經無號誌之交岔路口，應減速慢行，作隨時
    停車之準備」、「車輛行至無號誌之交岔路口，如同為直行車或轉彎車者，左方
    車應暫停讓右方車先行，以避免危險之發生。」道路交通安全規則第九十三條第
    一項、第一百零二條第一項第二款分別定有明文，而依道路交通安全規則第二條
    第一項第一款規定，其所指之汽車係指在道路上不依軌道或電力架線而以原動機
    行駛之車輛，包括機器腳踏車在內，是騎乘機車者同應注意上開規定，被告既騎
    乘機車並考領有駕駛執照，上述規則自為其應注意並能注意之事項。本件肇事路
    段時速限速四十公里以下，當時天候晴、日間自然光線、路面乾燥、無缺陷、無
    障礙物、視距良好等情形，有上開道路交通事故調查報告表在卷可憑（見相驗卷
    第七頁），依當時情狀並無使被告不能注意之情事，被告能注意不注意，未減速
    慢行而超速行駛及未暫停讓右方車先行，因而肇禍，自有過失，且為肇事主因；
    雖被害人戴張珠騎乘機車行經該無號誌交岔路口時，亦疏未注意車前狀況，並隨
    時採取必要之安全措施，亦有過失，而為肇事次因，惟本件車禍既係被告之前開
    過失行為所併合肇致，被告仍不能解免其罪責；再本件車禍經臺灣省嘉雲區車輛
    行車事故鑑定委員會鑑定結果，亦與本院採相同認定，有該會九十一年八月九日
    嘉鑑字第九一０八四六號鑑定意見書可稽（見原審卷第二十一、二十二頁）。又
    被害人確因本件車禍致頭部外傷、腦出血不治死亡，俱如前述，故被告之過失行
    為與被害人之死亡間確有相當之因果關係。本件事證明確，被告犯行可以認定。
三、核被告所為，係犯刑法第二百七十六條第一項之過失致死罪。其於本件車禍肇事
    後犯罪未發覺之前，在警方據報前往車禍現場處理時，當場承認為肇事人而自首
    並接受裁判，有原審法院查詢表一紙在卷可憑（見原審卷第二十九頁），係在犯
    罪未發覺前自首而願接受裁判，應依刑法第六十二條前段之規定減輕其刑。
四、原審以被告罪證明確，依刑法第二百七十六條第一項、第六十二條前段、第四十
    一條第一項前段，罰金罰鍰提高標準條例第一條前段、第二條之規定，並審酌被
    告並無前科素行、肇事時年齡僅十八歲、駕車肇事之過失程度、致被害人死亡、
    被害人與有過失、與被害人家屬雖未達成民事和解，實因其家境為低收入戶，有
    雲林縣林內鄉鄉公所低收入戶證明書一紙在卷可證，又其親戚叔伯不願意幫忙，
    並非無賠償之意，及考量被告犯罪後自白之態度等一切情狀，量處有期徒刑六月
    ，並諭知如易科罰金以三百元折算一日之標準，用資懲儆。本院經核原判決認事
    用法均無不合，量刑亦稱妥適，公訴人循告訴人載長進之聲請認原判決量刑過輕
    云云為由，提起上訴，本院認被告係剛從學校畢業，甫年滿十八歲而無經濟基礎
    之人，其父張添貴又罹有重度精神病、癲症，有身心障礙手冊在卷可按（見原
    審卷十八頁），顯亦無法工作賺取金錢，全家生活僅靠其母林阿雪負擔，於本院
    亦表示除強制責任險外，願再賠償被害人家屬新台幣（以下同）一百萬元，其中
    二十萬元給付現金，其餘分期付款，雖不為告訴人所接受，然被告實已盡其最大
    能力及善意，原審量處被告有期徒刑六個月，核無過輕之情形，公訴人執陳詞以
    指摘原判決不當，為無理由，應予駁回。
據上論結，應依刑事訴訟法第三百六十八條，判決如主文。
本案經檢察官羅清溪到庭執行職務。
中    華    民    國      九十一      年      十二      月十一    日
                                  臺灣高等法院臺南分院刑事第七庭
                                      審判長法官  蔡    崇    義
                                            法官  宋    明    中
                                            法官  許    進    國
右正本證明與原本無異。
不得上訴。
                                      法院書記官  李    淑    華
中    華    民    國      九十一      年      十二      月      十二    日
附錄：本判決論罪科法條
刑法第二百七十六條第一項：因過失致人於死者，處二年以下有期徒刑、拘役或二千
                          元以下罰金。
